最高法院刑事判決　　　　　　　九十六年度台上字第四八七號
上　訴　人　甲○○
上列上訴人因違反毒品危害防制條例案件，不服台灣高等法院中
華民國九十三年六月八日第二審判決（九十三年度上訴字第八九
五號，起訴案號：台灣台北地方法院檢察署九十一年度偵字第一
八七七八號），提起上訴，本院判決如下：
    主  文
上訴駁回。
    理  由
按刑事訴訟法第三百七十七條規定，上訴於第三審法院，非以判
決違背法令為理由，不得為之。是提起第三審上訴，應以原判決
違背法令為理由，係屬法定要件。如果上訴理由狀並未依據卷內
訴訟資料，具體指摘原判決不適用何種法則或如何適用不當，或
所指摘原判決違法情事，顯與法律規定得為第三審上訴理由之違
法情形，不相適合時，均應認其上訴為違背法律上之程式，予以
駁回。本件上訴人甲○○上訴意旨略稱：(一)、警方佯裝向上訴人
購買第二級毒品，並無購買之真意，事實上不能真正完成買賣毒
品之行為，原判決竟認上訴人構成販賣第二級毒品既遂罪，其適
用法則顯有不當。(二)、依勘驗警詢錄音帶及調查證據之結果，足
證該錄音乃係先行製作完成後，警員再要求上訴人按照已作成之
筆錄內容覆誦一次，故上訴人警詢中之自白並非依法定程序取得
，欠缺真實性及任意性，依法無證據能力，原判決竟認有證據能
力，顯屬違法。(三)、上訴人於警詢中曾自白有施用毒品搖頭丸及
曾七次販賣第二級毒品予不特定人士，但經警採集上訴人之尿液
檢驗結果，並無第二級毒品安非他命及ＭＤＭＡ之反應，且無其
他事證足以佐證上訴人曾七次販賣第二級毒品，故上訴人之警詢
中自白縱非出於不當訊問，但與事實不符，仍無證據能力，原判
決竟認有證據能力，亦屬違法。(四)、本案之警詢筆錄除未依法全
程錄音錄影外，製作筆錄之警員王智弘到庭具結證述時，竟仍謊
稱有全程錄音云云，足徵其有故意違背法定程序之主觀意圖，並
有故意侵害犯罪嫌疑人權益之具體事實，應認該筆錄無證據能力
。(五)、上訴人於網路上之暱稱係「和信電訊」，並非「我開西藥
房買e敲」，縱認係「我開西藥房買e敲」，亦難憑此暱稱即認定
上訴人有販賣毒品之犯意，且警方若已知上訴人係在網路上販賣
搖頭丸，又何須在網路上之交談內容稱：「有ＹＭＣＡ嗎？」，
故本案並無積極證據可證明上訴人早有販賣毒品之故意。又警方
雖在上訴人身上扣得第二級毒品藥丸十一顆，但此只能證明上訴
人有持有毒品之犯行，不足以證明上訴人有販賣毒品犯行，又警
方何以未至上訴人住處搜索？原判決未說明憑何證據證明在警員
偽稱欲購買毒品之前，上訴人即已有販賣毒品之故意，即遽論處
上訴人販賣第二級毒品既遂罪，自有適用法則不當之違法。(六)、
上訴人於第一審及原審已多次否認警詢筆錄之內容係屬實情，惟
原判決竟認上訴人於第一審亦不否認警詢筆錄之內容係其所陳述
，顯有判決理由矛盾之違法。(七)、王智華警員於第一審證稱：伊
在網路上向上訴人提到要買十顆搖頭丸等語，而上訴人係帶十一
顆搖頭丸在身上，足證上訴人之十一顆搖頭丸並非要販賣予他人
。此有利上訴人之證據，原判決不予採納，又未說明其理由，有
判決不備理由之違法。又原判決認定警員於製作筆錄時係因書寫
之速度不及始未於訊問時連續錄音，非基於非法取供之目的云云
，並未說明其採證之理由，亦與第一審勘驗警詢筆錄之筆錄不符
，亦有判決不備理由之違法等語。
惟查證據之取捨、證據證明力之判斷，以及事實有無之認定，屬
事實審法院之職權，苟其取捨、判斷與認定，並不違背論理法則
及經驗法則，即不容任意指為違法，而執為適法之第三審上訴理
由。本件原審認定上訴人有原判決所載之販賣第二級毒品犯行，
係以該事實已據上訴人於警詢、檢察官偵查及第一審訊問時供認
屬實，並經證人即查獲本案之警員王治華、王敏哲於第一審審理
時證述屬實，且有經警在上訴人身上查扣之十一顆毒品藥丸可證
，該藥丸經送台北市政府警察局鑑定結果，含有第二級毒品甲基
安非他命、第三級毒品愷他命、第四級毒品安定（二氮平）成分
，有該局鑑驗通知書在卷可稽。上訴人係基於營利之意圖而販入
毒品，原即具有販賣毒品之犯意與行為，故警員上網得知其犯行
，乃與其相約見面，而使其暴露犯罪事證，再加以逮捕偵辦，此
純屬偵查犯罪技巧之範疇，並未違反憲法對於基本人權之保障，
且於公共利益之維護有其必要性存在，因此所蒐集之證據資料，
自有證據能力。又販賣毒品之販賣行為，並不以販入之後復行賣
出為要件，祇要以營利為目的，將毒品購入或賣出，有一於此，
其犯罪即為完成，應負販賣毒品既遂罪責，故上訴人意圖營利而
販入毒品，即應負販賣毒品既遂罪，雖其向警員賣出尚未完成交
易，即被查獲，連同其販入犯行，仍屬販賣既遂。上訴人於審理
中雖否認其網路聊天譯文之真實性，惟該譯文均經上訴人簽名按
指紋確認，且警員亦未施以強暴，上訴人空言係基於不讓朋友顏
天訓承擔罪責，才簽名並捺指紋云云，並無確切證據足以證明屬
實，所辯為不足採。上訴人另陳稱在網路上與警員相約見面，是
要去跳舞云云，然為警員王治華、王敏哲所否認，且與上訴人於
偵查中之自白不符，亦不合常情，顯係卸責之詞，亦不可取。依
上訴人警詢錄音內容所呈現之詢答速度，與常人書寫速度顯有落
差，可認非於製作筆錄時同時依法全程連續錄音，惟按刑事訴訟
法第一百條之二準用同法第一百條之一第一項規定，司法警察（
官）詢問犯罪嫌疑人，除有急迫情況且經記明筆錄者外，應全程
連續錄音；必要時，並應連續錄影。立法目的，乃在擔保犯罪嫌
疑人對於詢問之陳述，係出於自由意志及筆錄所載內容與其陳述
相符。故司法警察（官）詢問犯罪嫌疑人如違背上開規定，其所
取得之供述筆錄，究竟有無證據能力，即應審酌司法警察（官）
違背該法定程序之主觀意圖、客觀情節、侵害犯罪嫌疑人權益之
輕重，對犯罪嫌疑人在訴訟上防禦不利益之程度，及公共利益之
均衡維護等具體情節認定之。而犯罪嫌疑人或被告之陳述倘屬自
白，同法第一百五十六條第一項已特別規定：「被告之自白，非
出於強暴、脅迫、利誘、詐欺、疲勞訊問、違法羈押或其他不正
之方法，且與事實相符者，得為證據」，則被告在警詢時之自白
，如係出於自由意志而非不正方法，且其自白之陳述經查明與事
實相符者，縱令司法警察（官）對其詢問時未經全程連續錄音或
錄影，致詢問程序不無瑕疵，仍難謂其於警詢自白之筆錄當然無
證據能力，應依前開均衡原則決定之。查證人即警員王智弘於第
一審證稱製作筆錄時上訴人精神狀況非常良好，亦未對上訴人為
強暴脅迫，都是上訴人在自由意志下陳述等語。又上訴人於第一
審亦不否認筆錄之內容係其所陳述（第一審卷第二十六頁），是
衡量本件製作筆錄之警員未依法確實於訊問時連續錄音，係囿於
製作筆錄時書寫之速度不及始為之，非基於非法取供之目的，且
參照上訴人於偵查中亦不否認於網站上與警聊天而後相約見面，
並出示毒品一顆欲販賣而被查獲毒品，及於第一審亦供承毒品係
以一顆新台幣（下同）二百元購買等情，因之究不能以製作警訊
筆錄時未錄音，即全然否認其證據能力，應認其於警訊中所稱以
每顆二百四十元販賣，可獲利四十元之自白與事實相符，可採為
證據。上訴人及辯護意旨否認警訊自白之任意性及真實性，認無
證據能力云云，即無可採等證據資料，予以綜合判斷，認上訴人
犯行堪以認定。並以核上訴人所為，係犯修正前毒品危害防制條
例第四條第二項、第三項之罪，依想像競合犯規定，從一重之販
賣第二級毒品罪處斷，依刑法第五十九條規定酌量減輕其刑，再
審酌犯罪各情狀量處其刑，已詳其所憑證據及認定之理由，並
指駁、說明上訴人否認有販賣毒品犯行，所辯為不可採信之理由
。所為論斷，均有卷存證據資料可資覆按。上訴意旨雖指摘原判
決違法，惟查上訴人之自白，縱有一部分與事實不符，或無其他
必要證據足以證明與事實相符，而其他部分經法院認為真實時，
該部分之自白，仍非不可採為證據。上訴意旨以上訴人警詢中之
自白原判決既認有部分與事實不符，無證據能力，又認其餘部分
有證據能力，為違法云云，乃係就原審採證職權之合法行使，所
為之任意指摘，自非合法之上訴理由。上訴人於第一審民國九十
二年五月十四日初次訊問時，已供承警詢筆錄中其陳述為其所言
，僅辯稱基於朋友情義，出於無奈而自白犯罪云云，而原判決認
此辯解為不可採，已於判決內說明其理由，上訴意旨執其於第一
審第二次及之後訊問時否認犯罪之陳述，謂其於第一審及原審已
多次否認警詢筆錄內容係屬真實，指摘原判決引用上訴人於第一
審上開初次之陳述為違法，並非依據卷內資料執為指摘之合法上
訴理由。原判決就認定上訴人有在網路上與警員佯裝之買方約定
後，攜帶十一顆含第二級及第三級毒品之藥丸至被查現場欲行交
易之犯行，已說明其憑以認定之事證與理由，至於上訴人較原約
定之十顆多帶一顆為十一顆，並不足為有利上訴人之認定，此非
有利上訴人之證據，原判決自不須說明不足據為有利上訴人認定
之理由。至於其他上訴意旨均係就原審已調查及依憑證據所為認
事、採證職權之合法行使，以及原判決已論列、說明之事項，依
憑己見任意指摘為違法，重為事實之爭執，殊與法律規定得為第
三審上訴理由之違法情形不相適合，衡以前開說明，其上訴為違
背法律上之程式，應予駁回。
據上論結，應依刑事訴訟法第三百九十五條前段，判決如主文。
中　　華　　民　　國　九十六　年　　一　　月　二十五　日
                      最高法院刑事第九庭
                          審判長法官  陳　正　庸
                                法官  賴　忠　星
                                法官  王　居　財
                                法官  林　開　任
                                法官  林　立　華
      本件正本證明與原本無異
                                      書  記  官
中　　華　　民　　國　九十六　年　　一　　月　三十一　日
                                                      Ｑ
